【裁判字號】    88,交易,172
【裁判日期】    890121
【裁判案由】    過失傷害
【裁判全文】
臺灣屏東地方法院刑事判決                        八十八年度交易字第一七二號
    公  訴  人  臺灣屏東地方法院檢察署檢察官
    被      告  乙○○
    選任辯護人  吳澄潔
右列被告因過失傷害案件，經檢察官提起公訴（八十八年度偵字第四一四四號），本
院判決如左：
    主  文
乙○○從事業務之人，因業務上之過失傷害人致重傷，處有期徒刑拾月。
    事  實
一、乙○○於民國八十八年二月二十六日下午九時四十分許，駕駛車號ＬＪ-七一二
    八號自用小客車，沿屏東縣南灣路(台二十六線)由南向北行駛，途經該路九０
    八號前，應注意車前狀及況並隨時採取必要之安全措施，且依當時情形，又無不
    能注意之情形，竟疏未注意車前狀況，適有董大鈞所騎乘駕駛之腳踏車於同向前
    方亦疏未注意夜間應燃燈行駛，及應在劃設之慢車道靠右行駛不得侵入快車道，
    竟騎乘於快車道，乙○○見狀煞車不及而撞及董大鈞所騎乘之腳踏車，人車倒地
    傷合併認知功能及右側肢體機能毀敗之重傷害，又被告於肇事於肇事後即向前往
    處理警員自承肇事，並接受裁判自首。
二、案經本署檢察官指定甲○○代行告訴及屏東縣警察局恆春分局移送臺灣屏東地方
    法院檢察署檢察官偵查起訴。
    理  由
一、訊據被告固不否認於上開時地與被害人車輛相撞之事實，惟矢口否認有過失，辯
    稱是被害人董大鈞違規將車駛至內線快車道始撞擊，且時值深夜被害人董大鈞又
    未燃燈，伊無法注意並閃避云云；經查：右揭事實，業據被害人之子丙○指訴詳
    實，並有道路交通事故調查表一紙醫照片十二張及高雄醫學院附設中和紀念醫院
    診斷證明書一紙附卷可憑，又查警卷所附照片中所示被害人腳踏車之後方車輪有
    明顯撞擊痕跡，又車輪係輪胎後方為扭曲變形處，對照被告車輛撞擊痕跡則為左
    前方擋風玻璃以觀，則被告應係自後方追撞被害人腳踏車正後方甚明，復由卷附
    照片所示該路段並無中央分隔島視線良好，雖當時時值夜晚，惟據被告於本院八
    十八年十月十九日審理時自承看到被害人約在二十公尺前，從而，被告既已見被
    害人在前方騎乘竟辯稱無法注意並閃避云云，顯屬卸責之詞，被告所辯顯不足採
    。
二、按汽車行駛時，應注意車前狀及況並隨時採取必要之安全措施，道路交通安全規
    則第九十四條第三項定有明文，被告行經上開地點，自應注意，竟疏未注意未警
    戒車前狀況，採取適當之安全措施，而撞及被害人所駕駛之車輛，揆諸上開時地
    、天氣等情狀，並無不能注意之情，足認其有過失，又本件經送台灣省高屏澎區
    車輛行車事故鑑定委員會鑑定認被告駕駛小客車未注意車前狀況有過失，有該會
    高屏澎鑑字第三六一號鑑定書附卷可稽，雖被害人亦有過失但影響被告過失至明
    又告訴人因本件車禍受傷，與被告之過失行為間並有相當因果關係。事證明確，
    被告過失重傷害之犯行已堪認定。雖被害人亦有過失，但不影響被告過失至明，
    被告另稱被害人飲酒駕車有過失云云，亦無足採，併此敘明。
三、按刑法上所謂業務係指以具有反覆同種類之行為為目的之社會活動，即足當之，
    至其報酬有無，是否以營利為目的，均非所問，則職業駕駛人既係從事駕駛業務
    之人，不論其駕駛為自用小客車或其他車輛，均不失為業務上之行為性質，則本
    件被告自承當時工作係駕駛小貨車替家中所開設之金紙店載運金紙，則其雖係於
    假日駕駛小客車附載妻女，揆諸前述，仍不失其業務之性質，從而被告駕車肇事
    ，致被害人董大鈞受傷，核其所為，係犯刑法第二百八十四條第二項後段之業務
    過失重傷害罪。公訴人認係第二百八十四條第一項後段之普通過失重傷害罪，尚
    有未合，應予變更，又被告於肇事後即向前往處理警員自承肇事，並接受裁判，
    有警訊筆錄可証，應依刑法第六十二條規定，減輕其刑，審酌被告前開過失之程
    度，迄今尚未與告訴人達成和解，告訴人就本件車禍之發生亦稍有疏失，及告訴
    人受傷情形嚴重等一切情狀，量處如主文所示之刑。
據上論斷，應依刑事訴訟法第二百九十九條第一項前段，第三百條，刑法第二百八十
四條第二項後段，第六十二條，罰金罰鍰提高標準條例第一條前段、第二條，判決如
主文。本案經檢察官潘國威到庭執行職務。
中      華      民      國      八十九      年    二    月    十五    日
                                    臺灣屏東地方法院刑事第一庭
                                          法  官    羅心芳
右正本證明與原本無異。
對於本判決如有不服應於收受送達後十日內向本院提出上訴書狀上訴於台灣高等法院
高雄分院並按他造當事人之人數附具繕本。
                                          書記官    張福山
中      華      民      國      八十九      年      二    月    十五    日
附錄本判決論罪之法條：
刑法第二百八十四條第二項：
  從事業務之人，因業務上之過失傷人者，處一年以下有期徒刑、拘役或一千元以下
  罰金，致重傷者，處三年以下有期徒刑、拘役或二千元以下罰金。


司法院資訊處製作；財團法人民間司法改革基金會備份。
